臺灣高等法院刑事判決　　　　　　　　　　　　　　九十一年度上易字第一六七號
　　上　訴　人
　　即　被　告　甲○○
右上訴人因妨害婚姻案件，不服臺灣新竹地方法院九十年度易字第一八號，中華民國
九十年十一月九日第一審判決（起訴案號：臺灣新竹地方法院檢察署八十九年度偵字
第六二二三號），提起上訴，本院判決如左：
    主    文
上訴駁回。
    事  實
一、甲○○明知其同事吳招系（已自縊身亡）為有配偶之人，竟因吳招系之夫乙○○
    長年在彰化鄉下種田，吳招系心靈空虛，且同情甲○○亦因感情受挫，甲○○基
    於概括之犯意，於八十七年間與吳招系持續交往，進而在新竹市某地同居（公訴
    人認二人同居於新竹市○○○路八十七巷六弄七號容有誤會）多次發生性行為。
    迄至八十九年六月間，甲○○不願繼續與吳招系交往，吳招系始返回其位於新竹
    市○○○路八十七巷六弄七號與其子謝明峰同住。嗣因吳招系依賴感情心性過於
    脆弱，無法承受感情挫折，終於八十九年九月二十日在新竹市○○路○段一六七
    號老爺賓館內，自縊身亡，而於遺書中自白與甲○○發生性行為，因而查獲上情
    。
二、案經告訴人乙○○訴由臺灣新竹地方法院檢察署檢察官偵查起訴。
    理  由
一、訊據被告甲○○固坦承其知悉吳招系為有配偶之人，惟矢口否認與吳招系間有性
    行為，辯稱，與吳招系為單純同事關係云云。經查：
（一）吳招系在八十九年九月二十日傍晚投宿位於新竹市○○路○段一六七號老爺賓
      館五○五室，並以布條綁在衣櫃內自殺。於翌日中午因該賓館經營人詹忠義見
      吳招系未退房，因而發覺吳招系在房內自殺。且於梳妝台鏡子上寫有甲○○之
      名字，有吳招系之死亡證明書、勘驗筆錄及現場照片附於台灣新竹地方法院檢
      察署八十九年相字第五六八號卷內可參，並有賓館經營人詹忠義警訊筆錄在卷
      可證。吳招系並留下二封遺書，其中一封留予甲○○，內容記載其與甲○○交
      往、同居，並為其墮胎二次，且因不滿被告甲○○另結新歡後離職躲避，而自
      殺報復甲○○之情形。另一封留予其夫乙○○之遺書內，則記載其做錯事對不
      起乙○○，而埋怨乙○○長期在彰化未歸，無法分擔吳招系經營之家庭壓力，
      且未能及時發覺其感情遭受挫折，即時伸以援手等情，有吳招系親筆所書之遺
      書二封在卷可稽（見偵查卷第五至九頁）。
（二）吳招系為告訴人乙○○之妻，平日在新竹科學園區之全友電腦股份有限公司上
      班，而告訴人乙○○則在彰化種田，夫妻二人並未同居一處，亦業據告訴人乙
      ○○陳述無訛。又吳招系在自殺半年前（即八十九年六月間），並居住在外，
      並未回到其位於新竹市○○○路八十七巷六弄七號住處居住，僅回家幫其子謝
      明峰煮飯等語，亦據證人謝明峰於警訊中證述屬實。
（三）被告（即上訴人）甲○○經原審送內政部警政署刑事警察局測謊，其對於否認
      與吳招系發生性行為部分，結果呈不實反應，有內政部警政署刑事警察局測謊
      鑑驗結果通知書、測謊鑑驗資料表、說明書、測謊圖譜分析量化表、具結書、
      問題單及測試圖譜各乙紙在卷可參（見原審卷第四十二頁至四十八頁、六十九
      頁至七十四頁）。原審被告辯護人雖辯護稱被告於測謊當日身體不適，所測之
      結果並不正確或於上訴意旨陳稱係曾喝咖啡云云。然依據被告之測試圖譜，發
      現被告在詢問年齡、住居所等確定問題時，生理反應均在較低之曲線，惟在否
      認與吳招系發生性關係之問題上，則有最劇烈之反應（曲線大幅升高），有上
      開測試圖譜在卷可參。如被告有身體不適之情形，應會有混亂曲線產生，當不
      至如圖譜所呈現僅在最關鍵問題產生較高曲線，顯見被告係在最穩定之狀況下
      受測，且其受測之圖譜亦非常明顯得以判讀，並無被告所稱不公正之處。況據
      上開切結書，經被告親自簽名捺指印，載明被告並無身體不適之情況，故上開
      辯稱本次測謊結果因被告身體不適而導致不正確結果云云，顯非事實，委不足
      採。
（四）綜上論證，吳招系於自殺前留下遺書自述其與被告間交往程度深厚，並同居一
      處，故其陳述之內容可信度自應較一般人高，且自殺之原因，乃由於高度之自
      棄，無法自處與原諒自己所致，所為不得已之處置。又乙○○陳稱其確實長期
      未與吳招系居住一處等語，故吳招系感情無所寄託，而有往外發展之機會，亦
      可理解。另證人謝明峰證稱，吳招系在自殺半年前並未住在新竹市之居住處，
      符合吳招系於遺書中自白稱其與被告同居一處。謝明峰證稱吳招系搬回新竹市
      之住居處，且於自殺前一個月即未至公司上班（見八十九年相字第五六八號卷
      第六頁），則足證遺書內稱被告已另結新歡，不欲與吳招系往來，吳招系因而
      搬回家中居住，且無心工作，心灰意冷而選擇自殺報復被告之部分應為事實。
      另被告測謊之結果，其否認與吳招系間發生性行為部分呈說謊反應，更足以佐
      證吳招系於遺書內所載之二人發生性關係部分為真實。抑有進者，被告於本院
      具狀陳稱已和告訴人乙○○達成和解，並賠償其三十萬元云云，益徵被告之通
      姦犯於焉顯見，準此，本件事證明確，被告犯行洵堪認定，依法應予論科。
二、核被告甲○○所為係犯刑法第二百三十九條之相姦罪。被告等多次犯行，時間緊
    接，犯罪構成要件相同，自係基於概括犯意而觸犯同一罪名，均應依連續犯之規
    定，以一罪論。原審審酌吳招系因感情挫折而自殺，顯見其係非常依賴感情之人
    ，其與告訴人長期相隔兩地，告訴人又無法細心體察吳招系之需要，吳招系因而
    無法依賴遠在中部之告訴人，另覓感情寄託而與被告發生性關係，告訴人與吳招
    系自亦有可歸責性，非能完全苛責被告。男女間之感情本非外人所能窺探，然被
    告雖在告訴人發覺前即不欲與吳招系來往，但其亦應考慮吳招系依賴感情心性脆
    弱之情，應開導吳招系返回婚姻中或堅強獨立，然吳招系終因一時間心智無法承
    受壓力，自縊身亡，造成告訴人家庭破碎，道義上被告亦難辭其咎。且被告於吳
    招系自縊身亡後，矢口否認與吳招系發生性關係，犯後態度難謂良好，且及與告
    訴人達成和解等一切情狀，量處有期徒刑月，如易科罰金以佰元折算壹日，
    尚無不告，量刑亦稱妥適，被告（即上訴人）上訴意旨仍執前詞，辯稱無通姦之
    事實及請求緩刑云云，為無理由，應予駁回。
據上論斷，應依刑事訴訟法第三百六十八條，判決如主文。
本案經檢察官陳維練到庭執行職務。
中      華      民      國     九十一     年     二     月      八      日
                                臺灣高等法院刑事第一庭
                                    審判長法  官  李  相  助
                                          法  官  蘇  素  娥
                                          法  官  蔡  光  治
右正本證明與原本無異。
不得上訴。
                                          書記官  王  才  生
中      華      民      國     九十一   年      二      月      二十    日
附錄：本案論罪科刑法條全文
附錄法條：中華民國刑法第二百三十九條（通姦罪）
有配偶而與人通姦者，處一年以下有期徒刑。其相姦者亦同。
